【裁判字號】    98,審訴,7112
【裁判日期】    990304
【裁判案由】    確認股東權利不存在
【裁判全文】
臺灣臺北地方法院民事判決            98年度審訴字第7112號
原      告  乙○○
訴訟代理人  陳培豪律師
被      告  蘋果圓有限公司
法定代理人  丙○○
            金瑢  原名金洪瑰.
            甲○○
上列當事人間請求確認股東權利不存在事件，本院於中華民國99
年2月25日言詞辯論終結，判決如下：
    主      文
確認原告在被告之出資額新臺幣壹佰萬元及股東權利不存在。
確認原告與被告間之清算人委任關係不存在。
被告應向臺北市商業處將原告股東之登記辦理註銷變更登記。
訴訟費用新臺幣壹萬仟玖佰元由被告負擔。
    事實及理由
一、按解散之公司，除因合併、分割、破產而解散外，應行清算
    ；解散之公司，於清算範圍內，視為尚未解散。公司法第24
    、25條分別定有明文。又前開規定於公司經中央主管機關廢
    止登記者，準用之，並為同法第26條之1 所明定。故於清算
    程序完結前，法人之人格於清算範圍內，仍然存續，必須待
    清算完結後，法人格始得歸於消滅。經查，本件被告公司雖
    經臺北市政府以民國98年2 月26日府產業商字第0983708630
    0 號函廢止登記在案，惟並未經清算完結，其法人格仍未消
    滅，故仍有為被告之當事人能力；又被告公司在清算期間並
    無章程所定清算人亦未選任清算人，依公司法第113 條準用
    第79條規定，應以被告公司其餘股東全體為清算人並為法定
    代理人，核先敘明。
二、原告起訴主張：伊於民國91年4 月1 日受僱於被告公司時，
    應訴外人即被告公司實際負責人許永週要求擔任被告公司名
    義上之股東，伊未出資新臺幣（下同）100 萬元，並非被告
    公司真正股東。伊於91年6 月30日辭職時向許永週表示要退
    股，許永週亦予同意並辦理變更登記。詎因財政部臺北市國
    稅局核發95年度營所稅未分配盈餘核定稅額繳款書，以伊為
    被告公司清算人，伊始知被告未經原告同意又將原告列為股
    東，為此訴請確認對被告公司股東權不存在及清算人委任關
    係不存在，並請求被告向主管機關辦理註銷變更登記，為此
    提起本件訴訟等情。並聲明：如主文第1 至3 項所示。
    被告之其餘股東即法定代理人丙○○、甲○○則以：對原告
    之主張沒有意見，公司之實際負責人為許永週，丙○○僅係
    登記名義之負責人等語置辯。並聲明：原告之訴駁回。
三、按確認之訴，倘當事人一方因法律關係之存在與否不明確，
    致其在私法上之地位有受侵害之危險，而此危險得以確認判
    決除去者，依法均得提起，此觀民事訴訟法第247 條規定甚
    明。又確認法律關係成立或不成立之訴，固以確認現在之法
    律關係為限，但過去不成立之法律關係，延至目前仍繼續不
    存在時，仍不失為現在之法律關係。如對於該法律關係存在
    與否，有即受確認判決之法律上利益者，自非不得對之確認
    之訴。經查，本件依被告公司變更登記表所示，原告為被告
    之股東，惟原告主張其非被告公司之股東，則原告與被告間
    股東法律關係之存否即屬不明確，且原告主觀上認其在法律
    上之地位有不安之狀態存在，而此種不安之狀態，確能以確
    認判決將之除去，是本件原告所提起之確認之訴有確認利益
    甚明。
四、經查，本件原告主張之事實，業據提出被告公司變更登記表
    、本院91年度聲判字第87號刑事裁定為證，並經本院依職權
    調閱被告公司登記資料查核屬實，復為被告所不爭執，堪信
    原告之主張為真實，是原告請求確認對被告之出資額100 萬
    元不存在，暨與被告間之股東權利及清算人之委任關係不存
    在，即無不合。
五、再按公司登記事項如有變更者，應於變更後15日內，向主管
    機關申請為變更登記，公司之登記及認許辦法第15條亦有明
    文，原告既無法以自己名義向主管機關申請辦理股東變更登
    記，且被告若不依上開規定辦理變更登記，將導致被告之股
    東名冊仍列原告為股東，原告因此可能遭受不利益，是原告
    於被告不辦理其股東登記變更時，自得訴請被告應向主管機
    關辦理註銷變更登記。
六、綜上所述，原告訴請確認原告與被告間之出資額100 萬元及
    股東權利暨清算人之委任關係不存在，被告應向臺北市商業
    管理處申請將原告股東之登記辦理註銷變更登記，為有理由
    ，應予准許。
八、據上論結，原告之訴為有理由，依民事訴訟法第78條，判決
    如主文。
中    華    民    國    99    年    3     月    4     日
                  民事第六庭    法  官  劉又菁
以上為正本係照原本作成。
如對本判決上訴，須於判決送達後20日內向本院提出上訴狀。
中    華    民    國    99    年    3     月    4     日
                                書記官  潘惠梅

司法院資訊處製作；財團法人民間司法改革基金會備份。
